臺灣屏東地方法院民事判決
110年度訴字第759號
原      告  張怡    
被      告  楊進雄  
            鍾乙豪  

上列當事人間請求損害賠償事件，本院於民國111年4月11日言詞
辯論終結，判決如下：
    主  文
被告乙○○應給付原告新臺幣伍萬元，及自民國一一○年十一月九
日起至清償日止，按週年利率百分之五計算之利息。
被告乙○○應於臉書「恒春縣臨時政府||恆春半島公共論壇」塗鴉
牆刊登如附表二所示道歉啟事連續二十日，閱覽權限設定為公開
。
原告其餘之訴駁回。
訴訟費用由被告乙○○負擔二分之一，餘由原告負擔。
本判決第一項得假執行；但被告乙○○如以新臺幣伍萬元為原告供
擔保後，得免為假執行。
    事實及理由
一、原告主張：被告乙○○與原告均為屏東縣恆春鎮居民，被告丙
    ○○為屏東縣滿州鄉居民，渠等皆有以電腦、手機網際網路聯
    結臉書系統「FACEBOOK」(下稱臉書)對於恆春半島相關議題
    發表言論，被告乙○○為臉書社團「恒春縣臨時政府||恆春半
    島公共論壇」（下稱系爭論壇）之成員，被告丙○○則為系爭
    論壇之管理員。詎被告乙○○於附表一所示之時間，在其位於
    屏東縣○○鎮○○路000號之住處內，利用手機網際網路聯結臉
    書在系爭論壇內，以用戶名稱「乙○○」發表刊登如附表一所
    示內容之留言，供系爭論壇內之不特定多數人觀覽，足以貶
    低原告之人格及社會地位，致生損害於原告之名譽，被告乙
    ○○應負侵權行為責任。被告丙○○為系爭論壇之管理員，明知
    被告乙○○所為如附表一之言論不妥，卻未採取防範措施，任
    由該言論存在於系爭論壇至今，繼續侵害原告之名譽權，自
    應連帶對原告負侵權行為責任。為此爰依性騷擾防治法第2
    、9條及民法第184條第1項前段、第195條第1項、第185條規
    定提起本件訴訟，請求被告2人應連帶賠償精神慰撫金新臺
    幣（下同）10萬元，另應為回復原告名譽之適當處分。並聲
    明：㈠被告2人應連帶給付原告10萬元，及自起訴狀繕本送達
    翌日起至清償日止，按年息百分之5計算之利息。㈡被告2人
    應於系爭論壇塗鴉牆分別刊登如附表二、三所示道歉啟事連
    續30日，閱覽權限應設為公開，供不特定人閱覽。
二、被告方面：
  ㈠乙○○：伊於系爭論壇發表附表一之言論時，尚非系爭論壇管
    理員，當時曾詢問系爭論壇管理員，管理員答覆表示內容無
    指名道姓，亦未討論性，而附表一之言論也已刪除；另原告
    行使侵權行為損害賠償請求權，已罹於2年消滅時效等語，
    資為抗辯。並聲明：原告之訴駁回。
  ㈡丙○○：伊曾與原告於臉書內之對話高達1,500則，並協助其要
    求向臉書求證假帳號、刪除廣告文章、張貼管理公告，並傳
    達原告與會員不方便直接對話之訊息等，伊已盡力協助原告
    。原告雖認有許多留言對其進行攻訐造成其名譽受損，惟伊
    數次請原告提供法院判決作為刪除成員文章或剔除成員之依
    據，然原告置之不理，原告強令社團管理員刪除文章，恐有
    違法之虞；況原告並非系爭論壇成員，管理員並無任何義務
    為其個人提供服務，故管理員拒絕原告無理刪除文章之要求
    ，實屬合理等語，資為抗辯。並聲明：原告之訴駁回。
三、本件不爭執事項（見本院卷二第207頁）：
  ㈠被告乙○○於108年10月30日附表一所示之時間，在其位於屏東
    縣○○鎮○○路000號之住處內，利用手機網際網路聯結臉書，
    在不特定人得共見共聞之臉書公開社團即系爭論壇內，以用
    戶名稱「乙○○」發表刊登如附表一所示內容之留言，被告乙
    ○○因上開留言犯公然侮辱罪，經本院以110年度易字第2號判
    處拘役45日，被告乙○○不服上訴臺灣高等法院高雄分院（下
    稱高雄高分院），經高雄高分院以110年度上易字第433號判
    決駁回上訴在案（下稱系爭刑事案件），有本院110年度易
    字第2號、高雄高分院110年度上易字第433號刑事判決在卷
    可參（見本院卷一第45至59頁）。
  ㈡被告丙○○於被告乙○○發表附表一所示之留言時，為系爭論壇
    之管理員。
四、本件爭執事項（見本院卷二第207頁）：
  ㈠原告請求被告連帶負損害賠償責任，是否有據？
  ㈡原告請求被告乙○○於系爭論壇刊登附表二之道歉啟事，被告
    丙○○刊登附表三之道歉啟事，是否有據？
五、本院之判斷：
  ㈠原告請求被告連帶負損害賠償責任，是否有據？
  1.經查，被告乙○○於附表一所示時間所為附表一之留言，係發
    表於臉書內之系爭論壇，可供不特定多數人所瀏覽，且附表
    一之留言係針對原告所發表，業據被告乙○○於系爭刑事案件
    供承在卷（見本院刑事卷第231頁），並有系爭論壇翻拍照
    片在卷可稽（見本院卷一第40至41頁），堪認被告乙○○留言
    之對象係指原告。本院審酌附表一之留言中有關「婊子」、
    「賤人」、「只能當畜牲看」等詞均是就人格之評價及形容
    ，且顯屬貶抑、輕蔑、侮辱性之言詞，具有抽象謾罵之性質
    ，依社會通念，客觀上顯屬對人辱罵之負面用語，確足以使
    他人感到難堪與屈辱，貶損他人在社會上之評價，此已涉及
    人身攻擊，並非屬對於與公共利益有關事務之意見評論。再
    按性騷擾防治法所稱性騷擾，係指性侵害犯罪以外，對他人
    實施違反其意願而與性或性別有關之行為，且有下列情形之
    一者：以展示或播送文字、圖晝、聲音、影像或其他物品之
    方式，或以歧視、侮辱之言行，或以他法，而有損害他人人
    格尊嚴，或造成使人心生畏怖、感受敵意或冒犯之情境，或
    不當影響其工作、教育、訓練、撤務、計晝、活動或正常生
    活之進行，為性騷擾防治法第2條第1項第2款所明定。次按
    對他人為性騷擾者，負損害賠償責任，同法第9條第1項定有
    明文。查被告乙○○所為附表一留言中所稱之「婊子」，即俗
    稱以性交易為業之女子，另所稱之「賤人」，則為辱罵婦女
    之言語，均屬辱罵女子之侮辱言行。換言之，該用語在一般
    社會經驗法則中，係對女性所使用之貶抑性用語，在客觀上
    與性及性別有關，而有損害他人人格尊嚴，或造成使人感受
    敵意或冒犯之情境，且被告乙○○前揭留言違反原告之意願，
    應屬性騷擾防治法第2條第1項第2款所稱以播送文字之方式
    造成使人感受敵意或冒犯之「性騷擾」。又原告雖非系爭論
    壇之成員而無法閱覽附表一之留言，惟已有其他多數人可閱
    覽附表一之留言，亦可由上開留言內容看出其加以侮辱之對
    象為原告，確實足以貶損原告名譽，從而，原告主張被告乙
    ○○所為附表一之留言已構成性騷擾及不法侵害原告之名譽權
    之侵權行為，應屬可採。
  2.原告另主張被告丙○○為系爭論壇之管理員，明知被告乙○○所
    為如附表一之言論不妥，卻未採取防範措施，任由該言論存
    在於系爭論壇至今，繼續侵害原告之名譽權，自應連帶對原
    告負侵權行為責任等語。惟按侵權行為之成立，須有加害行
    為，所謂加害行為包括作為與不作為，其以不作為侵害他人
    之權益而成立侵權行為者，必以作為義務之存在為前提。在
    當事人間無一定之特殊關係之情形下，原則上無防範損害發
    生之作為義務，必以基於法令之規定，或依當事人契約之約
    定、服務關係（從事一定營業或專門職業之人）、自己危險
    之前行為、公序良俗而有該作為義務者，始可成立不作為之
    侵權行為（最高法院109年度台上字第1015號判決意旨參照
    ）。經查，被告丙○○於被告乙○○發表附表一之言論時，其雖
    為系爭論壇之管理員，惟究非收取服務費用之網路平台服務
    提供者，被告丙○○與原告間自無基於契約之約定或服務關係
    ，是倘要求被告丙○○須審查所有刊登在系爭論壇內之全部資
    訊，並移除社團成員於網路發表之內容，無異係要求社團管
    理員扮演網路警察之角色，而課予其過重之作為義務。又被
    告丙○○之社團管理員身分，雖具有批准與拒絕臉書使用者加
    入系爭論壇之權限，然對於張貼貼文部分無從為事前審查，
    且被告乙○○發表之附表一言論並非系爭論壇內之文章主題，
    而係附隨在其他社團成員之留言底下，實難查悉，而原告亦
    未就知悉被告乙○○為附表一之留言後，立即向被告丙○○表示
    抗議，並建議刪除附表一之留言予以舉證，則原告主張被告
    丙○○應有防範之作為義務，卻縱容被告乙○○張貼附表一之留
    言而侵害原告名譽權，應同負侵權行為責任等語，並無可採
    。
  3.按對他人為性騷擾者，負損害賠償責任。前項情形，雖非財
    產上之損害，亦得請求賠償相當之金額，性騷擾防治法第9
    條第1項、第2項前段定有明文。次按因故意或過失，不法侵
    害他人之權利者，負損害賠償責任；不法侵害他人之身體、
    健康、名譽、自由、信用、隱私、貞操，或不法侵害其他人
    格法益而情節重大者，被害人雖非財產上之損害，亦得請求
    賠償相當之金額，民法第184條第1項前段、第195條第1項前
    段分別定有明文。復按慰藉金之賠償須以人格權遭遇侵害，
    使精神上受有痛苦為必要，其核給之標準固與財產上損害之
    計算不同，然非不可斟酌雙方身分資力與加害程度，及其他
    各種情形核定相當之數額（最高法院51年台上字第223號裁
    判要旨參照）。查被告乙○○所為附表一之留言，已足令身為
    女性之原告感到侮辱及冒犯，原告主張因此受有精神上之痛
    苦，應非無據，被告乙○○此舉已侵害原告之人格法益，原告
    自得依上開規定請求被告乙○○給付精神慰撫金。本院爰審酌
    被告乙○○所為性騷擾之方法、行為內容，及原告與被告乙○○
    於本院陳述之學經歷、經濟狀況（見卷附兩造之稅務電子閘
    門財產所得調件明細表），以及被告乙○○侵害原告名譽權而
    經本院判決應予賠償或判處刑罰之案件繁多（見本院卷一第
    114至117頁），被告乙○○仍不知警惕繼續侵害原告名譽權等
    一切情狀，認原告請求之精神慰撫金應以5萬元為適當，逾
    此範圍，則無理由。
  4.次按因侵權行為所生之損害賠償請求權，自請求權人知有損
    害及賠償義務人時起，2年間不行使而消滅，自有侵權行為
    時起，逾10年者亦同，民法第197條第1項定有明文。被告乙
    ○○於本件雖為時效抗辯，惟原告主張其知悉被告乙○○為附表
    一留言之時間為108年10月31日，並提臉書網頁截圖為證（
    見本院卷二第279至281頁）。佐以原告以附表一之留言已對
    其公然侮辱為由，向屏東縣政府警察局恆春分局（下稱恆春
    分局）對被告乙○○提出刑事告訴，原告向恆春分局提出之網
    頁截圖日期為109年3月6日（見警卷一第31頁），原告復於
    檢察官偵訊時稱：我在2018年就退出系爭論壇，因為他們的
    管理員支持黑道議員跟賄選的鎮長，所以我跟我的支持者就
    退出，但因裡面還是有很多鄉親，他們看到侮辱我的留言，
    就會截圖發給我，所以我通常不會當天知道，要過一陣子才
    會知道等語（見偵卷二第22頁），而原告非系爭論壇之成員
    為兩造所不爭執，則原告主張被告乙○○於108年10月30日發
    表附表一之留言時其尚未知悉，而係翌日方知有侵害名譽之
    事實等語，尚非無據，是原告於108年10月31日知悉被告乙○
    ○為附表一所示之留言，自其知有損害及賠償義務人時起2年
    內行使權利，原告於110年10月30日請求侵權行為損害賠償
    ，未逾民法第197條第1項2年時效之規定，從而，被告乙○○
    為時效抗辯，並無可採。
  5.綜上，原告依性騷擾防治法第9條第1項、第2項前段及侵權
    行為之法律關係請求被告乙○○賠償精神慰撫金5萬元，應予
    准許，逾此範圍之請求（含請求被告丙○○連帶賠償部分），
    則屬無據。
  ㈡原告請求被告乙○○於系爭論壇刊登附表二之道歉啟事，被告
    丙○○刊登附表三之道歉啟事，是否有據？
  1.按對他人為性騷擾者，負損害賠償責任，其名譽被侵害者，
    並得請求回復名譽之適當處分。性騷擾防治法第9條第1項、
    第2項後段定有明文。又不法侵害他人之名譽，得請求回復
    名譽之適當處分，民法第195條第1項後段亦有明文。本件原
    告聲明請求被告乙○○應在系爭論壇塗鴉牆刊登如附表二所示
    之道歉啟事連續30日，閱覽權限設定為公開，作為回復原告
    名譽之必要手段。本院考量現今社會網路訊息流通十分便捷
    迅速，被告乙○○利用網路傳遞訊息之便利以附表一所示之言
    論對原告名譽造成相當程度之侵害，而原告曾參選恆春鎮長
    及立法委員，於恆春鎮自有相當之知名度，前揭言論內容已
    貶損原告之名譽及社會評價，致原告之人格法益受損且情節
    重大，且遲至本院111年4月11日言詞辯論終結為止，附表一
    之留言仍存在於系爭論壇內，有臉書網頁截圖在卷可參（見
    本院卷二第273至275頁），倘不令被告乙○○以類同方式在網
    路平台刊登道歉啟事，即不足以回復原告之名譽。再者，附
    表二所示道歉啟事之內容及篇幅，僅要求被告乙○○就其所言
    鄭重致歉，經核為回復原告名譽所必要，其內容復未涉及使
    被告乙○○自我羞辱等損及人性尊嚴之情事，據上，本院認原
    告請求被告乙○○應將附表二所示道歉啟事，公開刊登在系爭
    論壇塗鴉牆，應足以回復原告名譽，應予准許。至原告雖主
    張應連續刊登道歉啟事30日，然本院另斟酌本判決係屬公開
    判決，而同有適時回復原告名譽之效果，況被告乙○○亦因附
    表一之言論經本院以110年度易字第2號判處拘役45日，從而
    ，原告主張之刊載時間30日容屬過長，逾20日部分，不應准
    許。
  2.原告雖另請求被告丙○○亦應在系爭論壇刊登如附表三之道歉
    啟事，惟被告丙○○既無對原告為性騷擾之事實，亦未以不當
    之言論侵害原告名譽權，則原告此部分之請求要屬無據，不
    應准許。
六、綜上所述，原告依性騷擾防治法第9條第1、2項規定及侵權
    行為之法律關係提起本訴，請求被告乙○○應賠償5萬元精神
    慰撫金，並自起訴狀繕本送達翌日（即110年11月9日）起至
    清償日止，按年息百分之5計算之利息，另請求被告乙○○應
    於系爭論壇刊登如附表二所示之道歉啟事連續20日，並將閱
    覽權限設定為公開，為有理由，應予准許。逾此範圍，非有
    理由，應予駁回。
七、本件原告勝訴部分，本判決所命給付之金額未逾50萬元，應
    依民事訴訟法第389條第1項第5款規定，依職權宣告假執行
    ，並依同法第392條第2項規定，依職權酌定相當之擔保金額
    宣告被告預供擔保後，得免為假執行，爰判決如主文第5項
    所示。
八、本件事證已臻明確，兩造其餘攻擊防禦方法及所舉證據，核
    與本件判決結果不生影響，爰不再逐一論述。
九、訴訟費用負擔之依據：民事訴訟法第79條。
中　　華　　民　　國　　111 　年　　4 　　月　　25　　日
                  民事第三庭    法　官　李育任
正本係照原本作成。
如對判決上訴，須於判決送達後20日內向本院提出上訴狀，其未
表明上訴理由者，應於提出上訴後20日內向本院補提理由書狀（
均須按他造當事人之人數附繕本）。
中　　華　　民　　國　　111 　年　　4 　　月　　25　　日
                                書記官  張文玲    
附表一：
發表時間 內容 108年10月30日 「婊子」、「被當賤人和婊子看，也是剛好而已」、「心懷鬼胎的賤人」、「只能當畜牲看」 

附表二： 
道歉啟事：本人乙○○於「恒春縣臨時政府||恆春半島公共論壇」之不當言論（屏東地方法院110年度易字第2號刑事判決，臺灣高等法院高雄分院110年度上易字第433號判決），嚴重侵害甲○小姐之名譽，徒增甲○小姐不必要之困擾，本人在此鄭重致歉。                                    立書人：乙○○  

附表三： 
道歉啟事：本人丙○○於「恒春縣臨時政府||恆春半島公共論壇」之不當言論（屏東地方法院110年度易字第2號刑事判決，臺灣高等法院高雄分院110年度上易字第433號判決），嚴重侵害甲○小姐之名譽，徒增甲○小姐不必要之困擾，本人在此鄭重致歉。                                    立書人：丙○○